【裁判字號】    99,消債更,17
【裁判日期】    990813
【裁判案由】    更生程序
【裁判全文】
臺灣嘉義地方法院民事裁定            99年度消債更字第17號
聲  請  人  乙○○
上列當事人因消費者債務清理事件聲請更生，本院裁定如下：
  主  文
債務人乙○○（身分證統一編號：Ｚ000000000號）自民國九十九
年八月十三日下午五時起開始更生程序。
命本院司法事務官進行本件更生程序。
    理  由
一、按債務人不能清償債務或有不能清償之虞者，得依本條例所
    定更生程序，清理其債務。債務人無擔保或無優先權之債務
    總額未逾1,200萬元者，於法院裁定開始清算程序或宣告破
    產前，得向法院聲請更生。又法院開始更生程序之裁定，應
    載明其年、月、日、時，並即時發生效力。法院裁定開始更
    生或清算程序後，得命司法事務官進行更生或清算程序，必
    要時得選任律師、會計師或其他適當之自然人或法人一人為
    監督人或管理人。消費者債務清理條例（下稱本條例）第3
    條、第42條第1項、第151條第1項、第45條第1項、第16條第
    1 項分別定有明文。
二、本件聲請意旨略以：債務人因無擔保債務負債約新台幣（下
    同）360萬元，債務人因無法清償債務，於民國97年4月依銀
    行公會規定，以書面向最大債權銀行中國信託商業銀行請求
    協商債務清償方案，但因公司強制休無薪假15-20天，清償
    能力降低，致協商不成立，又債務人所負無擔保或優先權債
    務總金額未逾1,200萬元，債務人復未經法院裁定開始清算
    程序或宣告破產，爰聲請更生等語。
三、經查，(一)本件債務人主張其積欠銀行債務約360萬元，且上
    揭與中國信託商業銀行協商，該銀行提出月繳1萬5,000元、
    零利率、共177期之協商方案，嗣未能成立協商乙情，有債
    權人清冊、前置協商電腦資料畫面各1份可按，堪可認定。
    (二)債務人97年度任職景榮通運股份有限公司，收入為49萬3,
    868元，98年度任職景山交通股份有限公司，收入為64萬5,0
    00元（均已扣除稅額），此有債務人稅務電子閘門財產所得
    調件明細表在卷可按，故債務人每月平均收入為4萬7,453元
    【計算式：（493,868＋645,000）÷24＝47,453，元以下四
    捨五入】。(三)債務人主張之每月必要支出為：膳食費6,300
    元、交通費3,000元、房貸8,000元、醫療680元、勞健保1,4
    15元、母親丙○○扶養費1萬元、子女甲○○、林勝傑、丁
    ○○扶養費各8,000元。然查，債務人上開生活支出之主
    張，雖提出戶籍謄本、小學繳費收據、安親班及講義收據、
    勞工保險卡、勞健保資料、房貸繳款明細、綜合所得稅各類
    所得資料清單、財產歸屬資料清單、存款明細、土地及建物
    登記謄本、繳費帳單、繳費通知單、醫院藥單及繳費收據等
    為證（附於債務人前向本院聲請更生之98年度消債更字第95
    號卷內）。然本院參酌行政院內政部所公告97及98年度臺灣
    省低收入戶最低生活費用每人每月為9,829元（以每年家庭
    收入調查，計算出平均每人每月消費支出之60％作為最低生
    活費），債務人在履行債務期間，生活開銷理當予以節制，
    除應積極開源，努力勤奮工作以增加收入償還債務外，其生
    活更須儉樸，並適當控制其生活費用支出，以達成勉力履行
    債務，始符合公平正義及誠信原則，是認債務人每月必要生
    活費用（包含食、衣、住、行、強制性保險等），依上開標
    準以每月9,829元計算，應屬合理。又聲請人主張扶養母
    親1萬元，然債務人陳報其母尚有其弟林俊良為扶養義務人
    ，有工作收入（見本院99年8月12日訊問筆錄），並有稅務
    電子閘門財產所得調件明細表在卷可稽（附於98年度消債更
    字第95號卷內），堪認其弟有經濟資力負擔扶養義務，則以
    上開最低生活費用每人每月9,829元計算，債務人所需負擔
    扶養金額以4,915元【計算式：9,8292＝4,915】為必要。
    債務人主張負擔之自用住宅貸款債務人並非債務人而係其
    配偶，有土地及建物登記謄本、貸款對帳單在卷可稽（附於
    98年度消債更字第95號卷內），自難認係債務人必要支出，
    且基於人民安居並不以居住於自有住宅為必要，租屋居住亦
    為目前社會眾多經濟狀況無力負擔購屋支出之人的安居方式
    ，且因租屋支出並得為所得稅之扣減額，故租屋居住應是自
    認經濟負擔沉重之人可選擇為減輕負擔的一種生活方式，本
    件債務人之配偶若願將其房地變賣清償債務，雖增加租屋支
    出（債務人相關租屋支出已計入上開每月個人基本生活費中
    ），但同時亦減少貸款、房屋稅及地價稅等支出，故房貸支
    出不予認列為聲請人必要支出項目。又對於未成年子女之
    保護及教養權利義務，除法律另有規定外，由父母共同行使
    或負擔之，民法第1084條第2項、第1089條第1項前段定有明
    文，本院審酌聲請人配偶戊○○有工作收入，有綜合所得稅
    各類所得資料清單、任職之廣璋實業股份有限公司函文在卷
    可稽（附於98年度消債更字第95號卷內），其對於教養未成
    年子女相關費用有分擔之義務，且以債務人亦有負債之經濟
    狀況，債務人配偶應與債務人共同分擔，始為公允合理，而
    未成年子女係依附於父母提供之住所共同生活，其日常生活
    較為單純，是其基本生活費用當與成人之基本生活費用不同
    （如房租費、家居管理費、通訊費等費用即非未成年子女基
    本生活所需費用），因此，未成年子女之基本生活費用參酌
    98年度綜合所得稅每人免稅額8萬2,000元計算，每人每月基
    本生活所需約6,834元為適當。準此，本院認債務人就讀國
    小、國中之3名未成年子女每月教育費、生活費等基本生活
    費用各以每月6,834元，由債務人與配偶各負擔二分之一計
    算，債務人此部分支出以1萬251元【計算式：6,83432
    ＝10,251，元以下四捨五入】列計，應屬合理。又債務人現
    每月強制執行扣薪之債權人中，有未納入協商之債權人即長
    鑫資產管理股份有限公司及萬榮行銷顧問股份有限公司，有
    臺灣桃園地方法院桃院永95執晴字第31070號函在卷可稽，
    則以債務人上開主張未納入協商之債權部分，依強制執行程
    序求償薪資收入三分之一計算約為1萬5,818元【計算式：47
    ,453÷3＝15,818】。是以債務人每月薪資收入4萬7,453元
    ，扣除上開每月必要支出、扶養費用及強制執行費用後，剩
    餘6,640元【計算式：47,453－9,829－4, 915－10,251－15
    ,818＝6,640】，顯不足償還上開協商款1萬5,000元，是債
    務人主張其有不能清償債務乙節，應可相信。此外，本件又
    查無債務人有本條例第6條第3項、第8條或第46條各款所定
    駁回更生聲請之事由存在，則債務人聲請更生，與法尚無不
    符，應予准許，並依本條例第16條第1項之規定命司法事務
    官進行本件更生程序。爰裁定如主文。
中    華    民    國    99    年    8     月    13    日
              民事第一庭    法      官  張鶴齡
上為正本係照原本作成。
本件不得抗告。
本裁定已於99年8月13日下午5時公告。
中    華    民    國    99    年    8     月    13    日
                            書  記  官  王博昭

司法院資訊處製作；財團法人民間司法改革基金會備份。
